【裁判字號】    97,訴,1604
【裁判日期】    971128
【裁判案由】    清償債務
【裁判全文】
臺灣桃園地方法院民事判決              97年度訴字第1604號
原      告  花旗(台灣)商業銀行股份有限公司
法定代理人  甲○○
訴訟代理人  丁○○
被      告  戊○○(即楊健雄之.
被      告  乙○○
被      告  丙○○
上列當事人間請求清償債務事件，經台灣台北地方法院移送前來
，於民國97年11月21日辯論終結，本院判決如下：
    主  文
被告應連帶給付原告新臺幣柒拾陸萬陸仟陸佰陸拾貳元，及自民
國九十六年六月十一日起至清償日止按年息百分之三計算之利息
；暨自民國九十六年七月十二日起至清償日止，其逾期在六個月
以內部分，按上開利率百分之十，逾期超過六個月部分，按上開
利率百分之二十計算之違約金。
訴訟費用由被告連帶負擔。
    事  實
甲、原告方面：
一、聲明：求為判決如主文所示。
二、陳述：
（一）緣訴外人楊健雄（即被告戊○○之被繼承人）邀被告乙○○（原名吳芳庭）為連帶保證人，於民國94年04月29日向
      原告借款新台幣（下同）100 萬元，借款期限五年，約定
      分60期按月平均攤還本金及利息。利息按年息百分之3 計
      算。逾期償還本息時，除仍按原利率付息外，逾期六個月
      以內部分按原利率百分之十，逾期超過六個月部分按原利
      率百分之二十加付違約金，立有消費性借款契約可稽。
（二）該筆借款於95年06月11日發生逾期時，被告丙○○於95年
      12月18日邀被告乙○○與原告簽訂債務承擔契約，承擔訴
      外人楊健雄對原告所負之債務，參照債務承擔契約書第2
      條，承擔債務期限自95年06月11日起至99年04月29日止，
      還款方式變更為自95年06月11日起至96年06月11日止本金
      寬限，寬限期滿依年金法按期平均攤還本息，利息按年息
      百分之3 計算，如有逾期償付本息，除仍按原利率付息外
      ，逾期六個月以內者按原利率百分之十，逾期超過六個月
      者按原利率百分之二十加付違約金，立有債務承擔契約書
      可稽。又依債務承擔契約第5 條後段約定，該債務在承擔
      後，全部清償前，原債務人（即楊健雄）仍負連帶清償責
      任，故原債務人並不因債務之承擔而免責，為併存債務承
      擔。
（三）惟查上開借款，被告自96年06月11日起即未依約繳付本息
      ，依雙方消費性借款契約第8 條第1 款之約定已喪失借款
      期限利益，全部債務視為到期，現尚欠借款本金766,662
      元及利息、違約金仍未清償。被告丙○○、乙○○為債務
      承擔人及連帶保證人，應負連帶清償責任。又查，訴外人
      楊健雄業於94年05月25日死亡，被告戊○○為楊健雄之母
      ，係楊健雄之法定繼承人，經台灣新竹地方法院函告並無
      受理楊健雄之法定繼承人聲明拋棄繼承或限定繼承，被告
      戊○○自當負連帶清償責任。為此，原告爰依據民法消費
      借貸及連帶保證與繼承之法律關係，請求被告應連帶給付
      原告如訴之聲明所示之本金、利息及違約金。
三、證據：提出消費性借款契約書、債務承擔契約書、還款查詢
    單、戶籍謄本、台灣新竹地方法院通知函影本各一份。
乙、被告方面：
壹、被告乙○○部分：
    被告乙○○未於最後言詞辯論期日到場，惟據其於前次言詞
    辯論期日到場及所提出之書狀，其聲明及陳述如下：
一、聲明：原告之訴駁回。
二、陳述：
    被告乙○○於94年04月29日為原債務人楊健雄借款100 萬元
    之保證人，不料，原債務人楊健雄於94年05月25日死亡，依
    台灣新竹地方法院函，債務人並未拋棄繼承及限定繼承，依
    民法第745 條規定：「保證人於債權人未就主債務人之財產
    強制執行而無效果前，對於債權人得拒絕清償。」，而承擔
    債務人丙○○係原債務人楊健雄之外甥，被告丙○○出面承
    擔並邀被告乙○○續為保證人，於95年12月18日簽訂債務承
    擔契約書，並簽立本票面額77萬元與協議書給予被告乙○○
    ，若不依照協議書內容實行，應負一切民、刑事責任，足以
    證明對此債務承擔之意願與決心。至於承擔債務人丙○○自
    96年06月11日起即未依約繳付本息之違約情事，被告乙○○
    從不知情，直到收到法院通知函，方才知曉。承擔債務人丙○○，想必有所不便之處，但被告有還款之誠意，請求原告
    銀行能給予協商的機會。
貳、被告戊○○、丙○○部分：
    被告戊○○、丙○○未於言詞辯論期日到場，亦未提出準備
    書狀或證據資料作何聲明或陳述。
    理  由
甲、程序部分：
一、依行政院金融監督管理委員會96年10月11日金管銀（五）字
    第09600439220 號函，本件原債權人華僑商業銀行股份有限
    公司與原告花旗（台灣）商業銀行股份有限公司，自96年12
    月01日起合併為花旗（台灣）商業銀行股份有限公司，合先
    敘明。
二、被告戊○○、丙○○、乙○○均經合法之通知，被告戊○○
    、丙○○於言詞辯論期日、乙○○於最後言詞辯論期日均未
    到場，經核無民事訴訟法第386 條各款所列情形，爰依原告
    聲請，由其一造辯論而為判決。
乙、實體部分：
一、本件原告主張之事實，已據原告提出與所述相符之消費性借
    款契約書、債務承擔契約書、還款查詢單、戶籍謄本、台灣
    新竹地方法院通知函影本各一份為證。
二、被告戊○○、丙○○受合法之通知，於言詞辯論期日未到場
    ，亦未提出任何準備書狀或證據資料作何答辯聲明或陳述以
    為爭執，依民事訴訟法第280 條第3 項、第1 項前段規定，
    視同被告戊○○、丙○○自認，應認原告之主張為真實。另
    被告乙○○雖於前言詞辯論期日到場，惟據其到場陳述及所
    提出之書狀，被告乙○○並未爭執原告所主張之消費借貸、
    連帶保證等事實內容，僅係請求原告銀行能給予協商的機會
    ，應堪認原告對於被告乙○○部分之主張，亦屬真實。
三、次查，本件依據原告所提出之消費性借款契約書及債務承擔
    契約書，被告乙○○所擔負者，均係連帶保證責任。而連帶
    債務之債權人，得對債務人中之一人或數人或其全體，同時
    或先後請求全部或一部之給付；連帶債務未全部履行前，全
    體債務人仍負連帶責任，民法第二百七十三條第一、二項定
    有明文。又保證債務之連帶，係指保證人與主債務人負同一
    債務，對於債權人各負全部給付之責任者而言，觀之民法第
    二百七十二條第一項規定連帶債務之文義甚明，故連帶保證
    縱無民法第七百四十六條所揭之情形，亦不得主張同法第七
    百四十五條之檢索抗辯權。從而，民法第七百四十五條規定
    ，對於連帶保證債務無適用之餘地。因此，被告乙○○援引
    民法第745 條規定作為抗辯，並無可採。
四、綜據上述，本件原告依據民法消費借貸、連帶保證及繼承之
    法律關係，請求被告戊○○（即楊健雄之繼承人）、乙○○
    （原名吳芳庭）、丙○○應連帶給付原告如訴之聲明所示之
    本金、利息及違約金，核無不合，應予准許。
丙、結論：本件原告之訴為有理由，依民事訴訟法第385 條第1
    項前段、第85條第2 項，判決如主文。
中    華    民    國    97    年    11    月    28    日
                  民事第二庭法  官  呂仲玉
以上正本係照原本作成。
如對本判決上訴，須於判決送達後二十日內向本院提出上訴狀。
中    華    民    國    97    年    11    月    28    日
                            書記官  賴柏仲


司法院資訊處製作；財團法人民間司法改革基金會備份。
